【裁判字號】    90,訴,2579
【裁判日期】    900719
【裁判案由】    清償借款
【裁判全文】
臺灣臺北地方法院民事判決  九十年度訴字第二五七九號
    原      告  富邦商業銀行股份有限公司
                              .
    法定代理人  乙○○      住.
    訴訟代理人  戊○○      住.
    被      告  丁○○○    住.
                            居.
    訴訟代理人  甲○○      住.
    被      告  丙○○      住.
右當事人間請求清償借款事件，本院判決如左：
    主    文
被告應連帶給付原告新台幣貳佰伍拾萬陸仟參佰貳拾玖元，及自民國九十年一月十二
日起至清償日止，按年利率百分之八點七五計算之利息，暨自民國九十年一月十二日
起至清償日止，按上開利率之二成計算之違約金。
訴訟費用由被告連帶負擔。
    事    實
甲、原告方面：
一、聲明：如主文第一項所示。
二、陳述：
  (一)被告丁○○○於民國八十七年十一月五日邀同被告丙○○及案外人許峻于擔任連
    帶保證人，向原告借得新台幣（下同）五百二十五萬元，約定於一○七年十一月
    二十七日借期屆滿，利息按年利率百分之八‧八七五計付，約定如有任何一宗債
    務不依約清償本金時，其債務即視為全部到期，借款及連帶保證人即喪失期限之
    利益，遲延履行給付本金或利息時，除仍按上開利率計息外，其逾期在六個月以
    內償還者，按上開利率百分之十，逾期在六個月以上償還者，按上開利率百分之
    二十加付違約金。
  (二)詎被告丁○○○（借款人）僅攤還本息至八十八年七月二十六日，經催討仍未獲
    清償，依約其債務應視為到期，而被告丙○○為連帶保證人，自應負連帶清償責
    任，應給付被告如請求標的及其數量欄所示之本金及利息暨違約金。
  (三)嗣經原告就上開債務聲請強制執行被告丁○○○所有之財產（即鈞院八十九年度
    執字第七○八六號拍賣抵押物強制執行事件），並將拍賣所得價金分配完畢，其
    間原告僅受償執行費四萬三千九百四十二元及三百四十五萬六千零五十八元之債
    權、本息、違約金，尚餘借款本金二百五十萬六千三百二十九元與自九十年一月
    十二日起至清償日止按年利率百分之八‧八七五計算之利息暨違約金未受償，迭
    經催討，均未見效。茲被告丁○○○及丙○○既為借款人及連帶保證人，依約應
    負連帶清償之責，爰併為請求連帶給付。
三、證據：提出理財家房貸契約書、本院八十九年度執字第七○八五號拍賣抵押物強
    制執行事件分配表等影本各一件為證。
乙、被告丁○○○方面：
一、聲明：
    原告之訴駁回。
二、陳述：
  (一)被告丁○○○確實為案內借款人（被告仍否認其真正）。
  (二)本案房貸契約書，雖由被告等二人親簽，惟完成房貸契約後，被告並無真正使用
    其屋。
  (三)被告丁○○○確實八十七年間有理財投資計畫，並委託基程建設股份有限公司（
    下稱基程公司）負責人許峻于立同意書將原告印鑑證明及印鑑章交由其保管一年
    。八十七年十一月間訴外人許峻于通知被告至原告處訂立契約書後，經原告依序
    完成授信，且原告已瞭解本契約之訂立，雖屬信用良好，但並非被告真正使用其
    屋與投資理財計畫之原意，原告亦已瞭解訴外人基程公司許峻于出售屋大部分為
    人頭貸款方式至銀行辦理。
  (四)查基程公司訴外人許峻于出售房屋確實於事後仍造成債務不履行之民事糾紛，此
    有台灣台南地方法院檢察署檢察官不起訴處分書（八十九年度偵字第三七九七號
    ）。
  (五)被告丙○○為連帶保證人（被告仍不承認原告之主張），惟依據票據法第九十六
    條、第九十五條、第一百零四條、第六十九條、第七十條及第一百二十四條之法
    條，原告已對被告喪失追索權。
三、證據：提出台灣台南地方法院檢察署檢察官八十九年度偵字第三七九七號不起訴
    處分書、同意書各一件影本為證。
丙、被告丙○○方面：
    被告丙○○未於言詞辯論期日到場，惟據其所提出之準備書狀，其聲明、陳述如
    左：
一、聲明：
    原告之訴駁回。
二、陳述：
    除與被告丁○○○相同者予以引用外，另稱：被告丙○○為連帶保證人（被告仍
    堅決否認原告之主張）。惟依據票據法第九十六條、第九十五條、第一百零四條
    、第六十九條、第七十條及第一百二十四條之法條，原告已對被告喪失追索權。
三、證據：
    提出台灣台南地方法院檢察署檢察官八十九年度偵字第三七九七號不起訴處分書
    、同意書各一件等影本為證。
    理    由
一、按當事人得以合意定第一審管轄法院，但以關於由一定法律關係而生之訴訟，前
    項合意，應以文書為之，民事訴訟法第二十四條定有明文。依被告丁○○○、丙
    ○○簽具之理財家房貸契約書第十五條已約定合意本借款如有涉訟時，以原告總
    行所在地之地方法院為第一審管轄法院，茲據原告起訴狀所載其營業所在係位於
    設台北市○○路○段一六九號二至四樓及地下一樓、二樓，乃屬本院管轄區域範
    圍之內，是以本件本院自有管轄權，合先說明。
二、本件被告未於最後言詞辯論期日到場，核無民事訴訟法第三百八十六條各款所列
    情形，爰依原告之聲請，由其一造辯論而為判決。
三、原告起訴主張：被告丁○○○於八十七年十一月五日邀同被告丙○○及案外人許
    峻于擔任連帶保證人，向原告借得五百二十五萬元，約定於一○七年十一月二十
    七日借期屆滿，利息按年利率百分之八‧八七五計付，約定如有任何一宗債務不
    依約清償本金時，其債務即視為全部到期，借款及連帶保證人即喪失期限之利益
    ，遲延履行給付本金或利息時，除仍按上開利率計息外，其逾期在六個月以內償
    還者，按上開利率百分之十，逾期在六個月以上償還者，按上開利率百分之二十
    加付違約金。詎被告丁○○○僅攤還本息至八十八年七月二十六日，經催討仍未
    獲清償，依約其債務應視為到期，嗣原告聲請強制執行被告丁○○○所有之財產
    僅受償執行費四萬三千九百四十二元及三百四十五萬六千零五十八元之債權、本
    息、違約金，尚餘借款本金二百五十萬六千三百二十九元與自九十年一月十二日
    起至清償日止按年利率百分之八‧八七五計算之利息暨違約金未受償，迭經催討
    ，均未見效。爰請求被告丁○○○及丙○○連帶給付上開款項等語。
    被告則以：被告二人雖親簽本件房貸契約書，但並無真正使用其屋從事投資理財
    之計畫，上開房屋乃訴外人基程公司許峻于以人頭貸款方式至銀行辦理貸款，而
    被告丙○○更以原告對其已喪失追索權等語置辯。
四、經查原告主張之借款暨連帶保證之事實，以及被告丁○○○取得貸款後迄今之積
    欠金額等情節，已據其提出理財家房貸契約書、台灣台南地方法院民事執行處九
    十年一月三十一日八十九南院鵬執廉字第七○八六號通知（含強制執行金額計算
    書分配表）在卷足考，核屬相符，即被告丁○○○亦自認前開理財家房貸契約書
    其上簽名、印章之真正，以及確至原告處辦理貸款之手續並獲原告撥款至帳戶等
    情無訛，並對原告所稱其目前積欠之金額亦未爭執，而被告丙○○雖未到庭，但
    核其提出之書狀內亦不否認上開契約書為其親簽，並在原告處所完成授信程序各
    該情事。自堪信原告上開主張為真實。至被告二人雖抗辯並未使用前開貸款之標
    的物（房屋），亦未使用系爭貸款，並質疑本件係遭訴外人許峻于利用為人頭貸
    款，故原告之撥款程序亦有問題等語，但查被告就其主張原告撥款程序有瑕疵乙
    節，並未舉證以實其說，且參考被告提出之台灣台南地方法院檢察署檢察官不起
    訴處分書所載，係認訴外人上海商業儲蓄銀行台南分行與訴外人許峻于等人間有
    關申辦房屋貸款事宜無涉詐欺，僅屬民事債務不履行之問題而已，其當事人既與
    兩造無涉，自難作為有利於被告抗辯之依據。甚至原告既已依約定如數撥款至被
    告丁○○○所開設之帳戶，則不論被告丁○○○事後係自行處分或交由他人利用
    ，亦不過係其本身決定如何金錢之用途而已，並不影響原告請求之成立。甚至其
    等與訴外人許峻于間縱然另有債務糾葛，也不過屬彼等內部之問題，更不得拘束
    原告，因此被告等人主張未使用貸款之標的物或未使用貸款、或所謂原告之撥放
    貸款程序有瑕疵各節，均無理由。至被告丙○○雖另抗辯依票據法第九十六條、
    第九十五條、第一百零四條、第六十九條、第七十條及第一百二十四條之法條，
    原告對被告之追索權已經喪失云云，但查本件原告係依連帶保證之法律關係對於
    被告丙○○提起本件主張，非依票據之法律關係而為請求，是被告丙○○此部分
    之抗辯，亦乏依據。
五、按借用人應於約定期間內，返還與所借用物種類、品質、數量相同之物。又稱保
    證者，謂當事人約定，一方於他方之債務人不履行債務時，由其代負履行責任之
    契約；又保證債務，除契約另有訂定外，包含主債務之利息、違約金、損害賠償
    及其他從屬於主債務之負擔；另連帶債務之債權人，得對債務人中之一人或數人
    或全體同時或先後請求全部或一部之給付；民法第四百七十八條、第七百三十九
    條、第七百四十條、第二百七十三條第一項分別定有明文。本件被告即主債務人
    丁○○○未依約償還借款，為連帶保證人之被告丙○○迄今亦未清償，己如前述
    ，依上開規定，被告二人自應負連帶清償之責。
六、從而，原告依消費借貸及連帶保證契約，請求被告二人連帶給付借款二百五十萬
    四千九百二十六元，及如主文第一項所示之利息、違約金為有理由，應予准許。
丙、結論：
    本件原告之訴為有理由，依民事訴訟法第三百八十五條第一項前段、第八十五條
    第二項，判決如主文。
中      華      民      國    九  十    年      七     月    十  九     日
                                  民事第一庭法      官  蕭胤瑮
右為正本係照原本作成
如對本判決上訴，須於判決送達後廿日內向本院提出上訴狀
中      華      民      國    九  十    年       七     月   十  九     日
                                             法院書記官  方美雲


司法院資訊處製作；財團法人民間司法改革基金會備份。
